臺灣桃園地方法院刑事判決　　　　　　 95年度重訴字第111號
公　訴　人　台灣桃園地方法院檢察署檢察官
被　　　告　甲○○
　　　　　　　　　　（現羈押在臺灣桃園看守所）
選任辯護人　許明桐律師
上列被告因違反毒品危害防制條例案件，經檢察官提起公訴（95
年度偵字第21488 號），本院判決如下：
    主  文
甲○○共同運輸第一級毒品，累犯，處有期徒刑拾捌年。扣案之
第一級毒品海洛因伍包（驗餘總淨重肆佰玖拾柒點捌壹公克，純
度百分之柒拾貳點參捌，純質淨重參佰陸拾點參壹公克），均沒
收銷毀之；扣案之用以包裝前述第一級毒品海洛因所用之塑膠袋
伍個（空包裝總重貳拾參點肆參公克）、複寫紙陸張、筆記型電
腦壹台均沒收之；未扣案之搭配門號0000000000號行
動電話，沒收之，如全部或一部不能沒收時，追徵其價額。
    事  實
一、甲○○前因竊盜、恐嚇、毀損案件，經臺灣高雄地方法院以
    90年度易字第1480號分別判處有期徒刑4 月、3 月、拘役50
    日，應執行有期徒刑6 月、拘役50日，復因詐欺案件，經該
    院以90年度易字第3558號判處拘役50日，又經該院就毀損、
    詐欺部分，定應執行拘役80日確定，並自90年10月15日起算
    其刑期，扣除羈押抵刑期，有期徒刑於91年4 月1 日執行完
    畢，再接續執行拘役而於91年5 月3 日出監。詎仍不知悔改
    ，甲○○明知海洛因為毒品危害防制條例所規定之第一級毒
    品，不得非法持有、運輸及販賣，亦屬懲治走私條例所規定
    未經許可不得私運來臺之管制物品，竟因貪圖不法利益，而
    於民國95年9 月間，以其所有0000000000號行動電話與其真
    實姓名年籍不詳綽號「陳大哥」之臺灣籍成年男子所使用之
    0000000000號行動電話聯絡後，共同基於私運管制物品第一
    級毒品海洛因進口之犯意聯絡，約定由「陳大哥」提供甲○
    ○自臺灣往返緬甸仰光之機票及在緬甸仰光期間之食宿費用
    ，而僱請甲○○前往緬甸，再由甲○○在緬甸仰光由另1 名
    亦有犯意聯絡真實姓名年籍不詳之成年男子交付第一級毒品
    海洛因後，為「陳大哥」攜帶第一級毒品海洛因入境，事成
    之後，即由「陳大哥」給付新台幣（下同）100, 000元債務
    作為報酬。其後「陳大哥」於95年10月6 日下午某時在高雄
    市○○路與林森路口之「普普風」茶坊將筆記型電腦交予甲
    ○○，甲○○遂依其指示攜帶該筆記型電腦，於同年月8 日
    上午8 時30分許，與「陳大哥」一同搭乘華信航空AE837 號
    班機，自高雄小港國際機場出發至緬甸仰光後，一同由真實
    姓名年籍不詳之緬甸籍成年男子接機，再由「陳大哥」將該
    筆記型電腦交予該緬甸籍男子，「陳大哥」則於95年10月11
    日先搭機返台，而於95年10月12日由該緬甸籍男子攜帶自不
    詳管道取得其所有之第一級毒品海洛因5 包（驗餘總淨重
    497.81公克，空包裝總重23.43 公克，純度百分之72.38 ，
    純質淨重360.31公克），並事先將該海洛因5 包分別藏放在
    該筆記型電腦內，至緬甸仰光機場交付予甲○○後。甲○○
    復於同日下午自緬甸仰光搭乘華信航空AE838 號班機返台，
    而於當日下午5 時45分許，入境桃園國際機場，而將管制進
    口之第一級毒品海洛因運輸入境。旋於同日下午6 時45分許
    ，甲○○在桃園國際機場第一航廈入境通關時為財政部台北
    關稅局人員察覺有異，當場查獲，並扣得甲○○運輸入境之
    上述海洛因5 包（驗餘總淨重497.81公克，空包裝總重23
    .43 公克，純度百分之72 .38 ， 純質淨重360.31公克）、
    掩飾海洛因所用之複寫紙6 張及「陳大哥」所有之上述夾藏
    海洛因所用之筆記型電腦1 台。
二、案經內政部警政署航空警察局移送臺灣桃園地方法院檢察署
    檢察官偵查起訴。
    理  由
一、訊據被告甲○○對於上揭往返緬甸仰光之時、地，且於95年
    10月12日自緬甸仰光搭機返台，當場被查獲前開扣押物品等
    情，坦白承認，惟矢口否認有何運輸第一級毒品等犯行，辯
    稱：伊是於95年9 月看到自由時報所刊登之廣告內容可以到
    緬甸結婚，所以才會以我所使用之0000000000號行動電話與
    對方自稱「陳大哥」之0000000000號行動電話聯絡，「陳大
    哥」當時說去與緬甸3 次，與緬甸女子假結婚，成功的話，
    要給我100,000 元，我在95年9 月24日第1 次出境到緬甸，
    這次去也有壞的帶筆記型電腦，會帶筆記型電腦，是因為「
    陳大哥」說要讓緬甸籍女子相信我是從事電腦方面的工作，
    第1 次到緬甸仰光有1 個男子接機並安排相親，但是並沒有
    成功，該次筆記型電腦一直都是我攜帶著，我也有檢查筆記
    型電腦並沒有問題，被查獲這次是我第2 次出境，筆記型電
    腦是「陳大哥」於95年10月6 日在95年10月6 日在高雄市○
    ○路與林森路口之「普普風」茶坊將筆記型電腦交給我，因
    為「陳大哥」說他也有帶1 台，所以要我將該筆記型電腦放
    帶我的行李箱內，由我攜帶到緬甸仰光，此次「陳大哥」有
    與我同行，但是到緬甸仰光時，「陳大哥」就將該筆記型電
    腦及我的行李箱、護照均取走，說是因為怕我先行返台，所
    以除了我的換洗衣物，其他東西都交給他保管，「陳大哥」
    在95年10月11日先行返台，同年月12日是真實姓名年籍不詳
    之緬甸籍成年男子在仰光機場將筆記型電腦及我的行李箱、
    護照給我，因為該男子催促我趕快登機，所以我沒辦法檢查
    該筆記型電腦，我與「陳大哥」並非共犯，亦不知帶回的東
    西是第一級毒品海洛因云云。經查：
  (一)被告甲○○於前揭時、地被查獲時，自其托運行李箱內之筆
    記型電腦內，搜索扣得均以塑膠袋、複寫紙包裹之第一級毒
    品海洛因共5 包，有財政部台北關稅局95年10月12日北稽檢
    移字第0950100295號函及該函所附台北關稅局扣押貨物、運
    輸工具收據及搜索筆錄1 紙及財政部台北關稅局詢問筆錄1
    份附卷可稽。又查扣案物品經送法務部調查局鑑定結果確為
    第一級毒品海洛因，合計淨重497.81公克，空包裝總重23.4
    3 公克，純度百分之72.38 ，純質淨重360.31公克，此有該
    局95年11月4 日調科壹字第09523032490 號鑑定通知書1 份
    附卷可參。足認被告甲○○確於前開時、地自緬甸挾帶上開
    第一級毒品海洛因入境臺灣，於入境通關檢查時被查獲，要
    無疑義。
  (二)至被告雖矢口否認有何私自運輸第一級毒品海洛因進入我國
    境內之犯意，並以前揭情詞置辯。然查，被告於偵查辯稱：
    「陳大哥」說是要讓緬甸女子以假結婚名義來台工作，而攜
    帶之筆記型電腦是為了讓緬甸女子誤以為伊係從事電腦相關
    行業，抵達緬甸仰光時，「陳大哥」說怕伊先行回台，所以
    將筆記型電腦、伊之行李箱、護照全部取走，是在要回台當
    天，緬甸籍男子才在機場將行李箱、護照、筆記型電腦交予
    伊云云（見偵查卷第34頁至第36頁），然若係為假結婚讓緬
    甸女子至台工作，僅需假結婚之人頭赴緬甸與該女子辦理結
    婚手續即可，該女子何以會在乎臺灣假結婚之人頭之工作性
    質，且若「陳大哥」係怕被告自己先行返台，僅需將被告之
    護照取走即可，何需在抵達緬甸仰光時將筆記型電腦、被告
    之行李箱一併取走，實與常情不符。又衡諸社會常理，毒品
    分為海洛因、安非他命、搖頭丸、K 他命等，毒梟多利用國
    人出國觀光旅遊後返國之際，在身上或攜帶之物品內夾藏運
    輸海洛因進口，為治安或海關人員在機場查獲之情形，亦為
    報章或電視等媒體上所常見，以被告具有專科畢業程度，於
    案發時年屆30歲，應具有相當豐富之社會閱歷、經驗及判斷
    力，其甘受「陳大哥」之利用，充當俗稱「交通」之運毒角
    色，於事成後除將可獲取高達100, 000元之報酬外，「陳大
    哥」尚交付筆記型電腦1 台以供夾藏毒品，係在從事運輸價
    值不菲之海洛因毒品返回臺灣之事，實難諉為不知。況徵諸
    我國毒品危害防制條例對於運輸第一級毒品，依該法第4 條
    第1 項規定之刑度，係處死刑或無期徒刑，處無期徒刑者得
    併科新臺幣10,000,000元以下罰金，刑責甚重，從事此運輸
    毒品者無不小心行事，以免事跡敗露而遭查緝，兼衡以現今
    自國外非法私運第一級毒品海洛因之報酬行情每1 、2 塊海
    洛因磚之代價約為100,000 元，而被告已自承本次運輸毒品
    之報酬代價為100,000 ，且其所運輸之5 包毒品驗餘合計淨
    重49 7.81 公克，實與現今一般非法私運海洛因入境之報酬
    代價相當，再參之本件運輸毒品之數量非微，一旦闖關成功
    ，勢將獲利甚鉅等情觀之，該名「陳大哥」之人既經縝密安
    排、計畫所有運輸毒品細節後，再推由被告攜帶夾藏有前開
    第一級毒品海洛因之筆記型電腦返回臺灣，「陳大哥」當無
    不對被告告知該筆記型電腦內係置入價值昂貴之毒品海洛因
    ，並提醒被告注意防止遭警查緝之理！益見被告對於此次旅
    程乃係在從事運輸第一級毒品海洛因返回臺灣一事，當可推
    認其事前確有所知悉，甚為明確，是被告辯稱不知於筆記型
    電腦內夾藏第一級毒品海洛因云云，顯為事後推諉卸責之詞
    ，不足採信。
  (三)又本件係被告於上揭時地，因受「陳大哥」之利用，充當俗
    稱「交通」之運毒角色，並攜帶上開夾藏有第一級毒品海洛
    因之筆記型電腦1 台，自緬甸搭機入境返臺之事實，已如前
    述，則依此情節以觀，該名「陳大哥」、交付內藏海洛因之
    筆記型電腦之緬甸籍男子之人與被告間就此次運輸第一級毒
    品海洛因之犯行間，均為知情且相互配合分工，彼此間應有
    犯意聯絡、行為分擔，堪可認定。
  (四)又被告雖聲請傳喚吳文雄，以求證明吳文雄即係「陳大哥」
    ，且係吳文雄要求被告攜帶筆記型電腦至緬甸假結婚，則若
    本院認被告確有運輸第一級毒品亦可依毒品危害防制條例第
    17 條 減輕等語。惟查：運輸毒品之罪，供出毒品來源，因
    而破獲者，得減輕其刑，毒品危害防制條例第17條定有明文
    ，其立法意旨重在鼓勵具體供出其上游販毒者，俾資追查毒
    梟前手及其上游毒品，以杜絕毒品之蔓延與氾濫為目的，倘
    僅自白所運輸毒品之事證及共犯為何人，但尚未進而查獲毒
    梟前手、或其上游毒品者仍不得執此邀本條規定之寬減（最
    高法院90年台上字第1639號判決意旨參照）。是本院認為本
    案被告所供出綽號「陳大哥」即便係吳文雄，亦與被告間屬
    共犯關係，業經本院認定如前所述，被告並非供出毒品之來
    源，進再破獲毒品提供者或毒梟前手，是本案情形與前開條
    例第17條規定之情形，亦屬有間，則被告此部分之聲請，核
    無必要。
  (五)被告雖聲請查明搭乘同班機返台是否有1 名周姓男子，該男
    子亦係受「陳大哥」之託赴緬甸假結婚，另聲請調閱通聯記
    錄查明被告確有與「陳大哥」在高雄普普風茶坊商談赴緬甸
    假結婚事宜等語。然，本院認與被告同班機返台即便有周姓
    男子，亦與本案被告運輸第一級毒品犯行無涉，又通聯記錄
    僅可顯示通話之時間、基地台位址，無從瞭解通話之內容，
    是被告此部分聲請，亦無必要。
  (六)至被告雖聲請就伊進行測謊，惟按測謊之鑑驗，係就受測人
    對相關事項之詢答，對應其神經、呼吸、血壓脈搏及皮膚電
    阻等反應而判斷，而測謊判斷之正確性，受到測試時受測者
    之生理、精神狀態、其個人對事理認知能力、測試時間距事
    發當時之久短、問題的適當性、控制的適當性、認知差異、
    測謊環境與硬體設施等諸多因素的影響，亦即測謊結果僅能
    供參考，非能逕採為對被告有利、不利之認定，而本案事證
    既已臻明確，本院認已無測謊之必要。
  (七)綜上所述，足認被告前開所辯，當屬事後空言避就、推諉圖
    卸之詞，當無可採。從而，本件事證已臻明確，被告犯行洵
    堪認定，應予依法論科。
二、按海洛因係毒品危害防制條例第2 條第2 項第1 款規定之第
    一級毒品，且係行政院依懲治走私條例第2 條第4 項公告之
    「管制物品及其數額」甲項第4 款所列之管制進出口物品。
    被告甲○○自緬甸地區私運管制進口之第一級毒品海洛因入
    台，核其所為係犯毒品危害防制條例第4 條第1 項之運輸第
    一級毒品罪及懲治走私條例第2 條第1 項之私運管制物品進
    口罪。其持有第一級毒品海洛因之低度行為，為運輸之高度
    行為所吸收，不另論罪。被告與「陳大哥」、緬甸籍男子間
    ，就上開犯行具有犯意之聯絡及行為之分擔，均為共同正犯
    。被告以同一運輸第一級毒品海洛因之行為觸犯上述2 項罪
    名，為想像競合犯，依刑法第55條之規定，應從一重之運輸
    第一級毒品海洛因罪處斷。又被告前有如事實欄所示之科刑
    及執行情形，有其臺灣高等法院被告前案紀錄表1 份附卷可
    稽，其於前案有期徒刑執行完畢後，5 年內故意再犯本件有
    期徒刑以上刑之罪，為累犯，應依刑法第47條第1 項規定加
    重其刑，惟因死刑及無期徒刑部分，依刑法第64條第1 項、
    第65條第1 項規定，均不得加重，爰僅就得併科罰金刑部分
    加重其刑。再被告因就本件毒品運輸走私情形以言，僅屬俗
    稱「交通」之次要角色，尚非居於幕後策劃之主要人員，衡
    酌其情節，不無情輕法重，尚堪憫恕之情形，本院認為如處
    以法定最輕刑無期徒刑，仍屬過重，爰依刑法第59條之規定
    ，酌予減輕其刑，並依法先加後減之。爰審酌被告正值壯年
    ，為圖脫免經濟窘況，竟鋌而走險將嚴重危害國人身心健康
    之第一級毒品海洛因運輸來臺，幸因相關刑事偵查人員及時
    查獲而未能造成重大危害，無視政府反毒決心，且其所運輸
    之第一級毒品海洛因數量非微等一切情狀，量處如主文所示
    之刑，以資懲儆。
四、又扣案之被告所運輸之前開第一級毒品海洛因5 包（驗餘總
    淨重497.81公克，純度百分之72.38 ，純質淨重360.31公克
    ），不問屬於犯人與否，均應依毒品危害防制條例第18條第
    1 項前段規定，併予宣告沒收並銷燬。而扣案之用以包裝前
    述第一級毒品海洛因所用之塑膠袋5 個，既能與第一級毒品
    海洛因分別秤其重量，有前揭鑑定書1 紙在卷可考，則與第
    一級毒品海洛因即無難以析離而無法個別宣告沒收之情事（
    最高法院92年度台上字第6911號刑事判決意旨可資參照），
    而該塑膠袋5 個具有防止本件第一級毒品海洛因裸露、逸出
    及潮濕之功用，並便於攜帶及運輸，亦均係「陳大哥」所有
    供被告犯本件運輸第一級毒品海洛因所用之物；另扣案之筆
    記型電腦1 台、複寫紙6 張，係「陳大哥」所有供被告犯本
    件運輸第一級毒品海洛因所用之物，已據被告於本院審理中
    供承在卷可按，均應依毒品危害防制條例第19條第1 項規定
    ，併予宣告沒收。未扣案搭配門號0000000000號之行動電話
    1 支，屬被告所有供犯本案運輸毒品連絡用之工具，且尚未
    滅失，業據被告自承在卷，應併依同條例第19條第1 項後段
    規定諭知沒收，如全部或一部不能沒收時，追徵其價額（不
    含SIM 卡，用戶僅有使用權，無所有權，依最高法院92年度
    台上字第6836號判決意旨，不得對之沒收）。至未扣案「陳
    大哥」所使用之門號0000000000號行動電話，因未扣案且無
    從證明「陳大哥」之人所使用之該手機係「陳大哥」之人所
    有，爰不另為沒收之諭知。又鑑驗所耗損之第一級毒品海洛
    因，業已滅失，亦不另為沒收之諭知。另被告雖供稱：「陳
    大哥」將允諾給予100,000 元作為報酬等語，然因被告經警
    查獲致未取得報酬，是被告於本件犯罪並無所得，無庸為沒
    收之諭知，又「陳大哥」提供與被告之交通食宿費用，均已
    具體支付與他人，性質上亦非屬被告犯罪所得之財物，不在
    得予沒收之列，均併此敘明。
據上論斷，應依刑事訴訟法第299 條第1 項前段，毒品危害防制
條例第4 條第1 項、第18條第1 項前段、第19條第1 項，懲治走
私條例第2 條第1 項、第11條，刑法第11條前段、第28條、第47
條第1 項、第55條、第59條，判決如主文。
本案經檢察官姚重珍到庭執行職務。
中　　華　　民　　國　　96　　年　　2 　　月　　13　　日
                  刑事第一庭  審判長法  官  曾 淑 華
                                    法  官  黃 梅 淑
                                    法　官　朱 美 璘
以上正本證明與原本無異
如不服本判決書應於送達後10日內向本院提出上訴狀
                                    書記官　谷 貞 豫
中　　華　　民　　國　　96　　年　　2 　　月　　15　　日
附錄本案論罪科刑法條：
毒品危害防制條例第4條
製造、運輸、販賣第一級毒品者，處死刑或無期徒刑；處無期徒
刑者，得併科新臺幣一千萬元以下罰金。
製造、運輸、販賣第二級毒品者，處無期徒刑或七年以上有期徒
刑，得併科新臺幣七百萬元以下罰金。
製造、運輸、販賣第三級毒品者，處五年以上有期徒刑，得併科
新臺幣五百萬元以下罰金。
製造、運輸、販賣第四級毒品者，處三年以上十年以下有期徒刑
，得併科新臺幣三百萬元以下罰金。
製造、運輸、販賣專供製造或施用毒品之器具者，處一年以上七
年以下有期徒刑，得併科新臺幣一百萬元以下罰金。
前五項之未遂犯罰之。
懲治走私條例第2條
私運管制物品進口、出口逾公告數額者，處七年以下有期徒刑，
得併科新臺幣三百萬元以下罰金。
以犯前項之罪為常業者，處三年以上十年以下有期徒刑，得併科
新臺幣五百萬元以下罰金。
第一項之未遂犯罰之。
第一項所稱管制物品及其數額，由行政院公告之。
